臺灣高等法院臺中分院刑事判決
                                 109年度交上訴字第1659號
上  訴  人  臺灣臺中地方檢察署檢察官
被      告  周財坤


選任辯護人  何彥勳律師
上列上訴人因被告肇事逃逸等案件，不服臺灣臺中地方法院108
年度交訴字第398號，中華民國109年4月29日第一審判決（起訴
案號：臺灣臺中地方檢察署108年度偵字第7852號），提起上訴
，本院判決如下：
    主  文
上訴駁回。
    理　由
一、本案經本院審理結果，認第一審判決並無不當，應予維持，
    並引用第一審判決書記載理由（如附件）。
二、上訴人臺灣臺中地方檢察署檢察官並未提起何不利被告之積
    極事證，經本院就現場錄影監視器影像資料送請法務部調查
    局鑑定結果，亦未能辨識出被告之00-0000號自用小客車，
    有該局民國109年9月4日調科伍字第10903289990號函附之鑑
    定書附本院卷足稽，檢察官上訴固以「一、原審不採臺中市
    政府警察局道路交通事故初步分析研判表周財坤跨越兩車道
    行駛、事故後人車駛離及員警職務報告、臺中市政府警察局
    疑似道路交通事故肇事逃逸追查表、交通事故補充資料表、
    道路交通事故肇事人自首情形紀錄表、車輛詳細資料報表、
    道路交通事故現場圖、道路交通事故調查報告表㈠㈡等書證
    ，及被告於警詢及偵訊之自白，未將本案卷證資料送臺中市
    車輛行車事故鑑定委員會為專業的鑑定，逕以勘驗民間監視
    器影像認『公訴人認為被告涉犯前揭犯行所憑之證據，尚未
    達通常一般之人均不致有所懷疑，而得確信其為真實之程度
    』而為被告無罪諭知，殊有未洽。二、被告雖事後辯稱伊對
    於本件事故發生並不知情，並表示係經警方提供監視器影像
    畫面才知道其可能有與他人發生碰撞等語，惟被告案發當下
    既駕車處於本件車禍現場，且被告於警詢及偵查之初即先自
    白坦承本件車禍確實乃被告駕駛車輛擦撞告訴人機車所致，
    並坦承被告車輛保險桿受損應係本件車禍造成，被告於警詢
    初次查看監視器畫面後之陳述，距離案發之時間較為接近，
    記憶較為清晰，若無實際上發生車禍，衡情被告於警詢中應
    會強烈澄清車禍肇事；又被告車輪保險桿受損情形嚴重，顯
    係車禍擦撞方會留下之刮痕，其刮痕位置亦與告訴人機車車
    牌高度位置相符(皆為離地高度40至53公分），被告深色車
    漆經擦撞又移轉至告訴人原本原純白色之車牌上，殊難想像
    刮痕如此吻合之情狀會有其他可能原因造成；復告訴人亦指
    稱車禍追撞10秒前即發現被告有恣意變換車道蛇行之危險駕
    駛行為，則本件自有被告變換車道追撞告訴人機車導致本案
    車禍發生之高度可能性，基上，本案既有被告自白，又有上
    開證據足資補強，足見嗣後被告臨訟翻異其於警偵訊之自白
    ，所辯洵屬事後狡辯卸責之詞。所謂案重初供，被告於警詢
    及偵查初次之自白時，距案發時間較近，且較少衡量利害得
    失，其當時所自白情節應堪採信。原審未察及此遽為被告無
    罪之判決，其認事用法似有未當等語」，然經本院就現場監
    視器錄影資料送請專業機構法務部調查局鑑定結果，並未能
    辨識出被告駕駛之車號00-0000號自用小客車，已如上述，
    本案承辦警員依上揭現場監視器錄影資料制作員警職務報告
    、臺中市政府警察局疑似道路交通事故肇事逃逸追查表等文
    書記載係被告肇事，於客觀言，應屬無據；至關於被告曾於
    警詢及偵查之初自白坦承本件車禍確實乃被告駕駛車輛擦撞
    告訴人機車所致，其車輛保險桿並因而受損等情，然「被告
    或共犯之自白，不得作為有罪判決之唯一證據，仍應調查其
    他必要之證據，以察其是否與事實相符。」，刑事訴訟法第
    156條第2項定有明文，本案原即無不利被告之積極明確事證
    ，經本院送請鑑定現場錄影，仍未獲致何確切事證；就關於
    被告車輛刮痕一節，亦經原審法院於判決理由五㈢⒋詳為說
    明，所為論述妥適合理，非無可採，是本案不能僅以上述自
    白認定被告確有本案犯行，檢察官上訴並無理由，應予駁回
    。
三、據上論斷，應依刑事訴訟法第373條、第368條，判決如主文
    。
本案經檢察官楊順淑提起公訴，檢察官楊朝嘉提起上訴，檢察官
姚玎霖到庭執行職務。
中　　華　　民　　國　 109　　年　　10　　月　　28　　日
                刑事第九庭    審判長法  官  紀文勝
                                    法  官  賴妙雲
                                    法  官  姚勳昌                         
以上正本證明與原本無異。          
檢察官得依妥速審判法第9條提起上訴
檢察官如不服本判決應於收受送達後二十日內向本院提出上訴書
狀，其未敘述上訴理由者，並得於提起上訴後二十日內向本院補
提理由書狀（均須按他造當事人之人數附繕本）「切勿逕送上級
法院」。　　　　　
                                   書記官　溫尹明

中　　華　　民　　國　 109　　年　　10　　月　　28　　日
刑事妥速審判法第9條
除前條情形外，第二審法院維持第一審所為無罪判決，提起上訴
之理由，以下列事項為限：
一、判決所適用之法令牴觸憲法。
二、判決違背司法院解釋。
三、判決違背判例。
刑事訴訟法第 377 條至第 379 條、第 393 條第 1 款規定，於
前項案件之審理，不適用之。

附件：

臺灣臺中地方法院刑事判決　　　　　　108年度交訴字第398號
公　訴　人　臺灣臺中地方檢察署檢察官
被　　　告　周財坤 
 
 
選任辯護人　何彥勳律師
上列被告因肇事逃逸罪等案件，經檢察官提起公訴（108年度偵
字第7852號），本院判決如下：
    主    文
周財坤無罪。
    理    由
一、公訴意旨略以：被告周財坤於民國108年1月23日21時40分許
    ，駕駛車牌號碼00-0000號自用小客車沿臺中市西屯區○○路0
    段由西往東方向行駛，於行經該路段000之0號前時，本應注
    意車前狀況及兩車併行之間隔，而依當時情形又無不能注意
    之情事，竟疏未注意及此，於行經原在其前方行駛之告訴人
    陳○○所騎乘之車牌號碼000-0000號普通重型機車時，因未保
    持適當間隔，從後方追撞告訴人上開機車，致告訴人人車倒
    地，因此受有右鎖骨閉鎖性骨折、雙手擦傷、右後腰部擦傷
    、雙膝擦傷、雙小腿前側擦傷之傷害。詎被告已駕車肇事致
    告訴人受傷，竟未協助告訴人送醫救治或為適當保護處置，
    亦未待警方到場處理以便釐清肇事責任，反仍駕駛車輛離開
    現場而逕自逃逸。因認被告涉犯修正前刑法第284條第1項前
    段之過失傷害、同法第185條之4之肇事致人傷害逃逸罪嫌。
二、按犯罪事實應依證據認定之，無證據不得認定犯罪事實；不
    能證明被告犯罪者應諭知無罪之判決，刑事訴訟法第154條
    第2項、第301條第1項分別定有明文。次按認定犯罪事實所
    憑之證據，雖不以直接證據為限，間接證據亦包括在內；然
    無論直接或間接證據，其為訴訟上之證明，須於通常一般之
    人均不致有所懷疑，而得確信其為真實之程度者，始得據為
    有罪之認定，倘其證明尚未達到此一程度，而有合理之懷疑
    存在時，即難遽採為不利被告之認定（最高法院76年台上字
    第4986號判例參照）。又刑事訴訟法第161條第1項規定：檢
    察官就被告犯罪事實，應負舉證責任，並指出證明之方法。
    因此，檢察官對於起訴之犯罪事實，應負提出證據及說服之
    實質舉證責任。倘其所提出之證據，不足為被告有罪之積極
    證明，或其指出證明之方法，無從說服法院以形成被告有罪
    之心證，基於無罪推定之原則，自應為被告無罪判決之諭知
    （最高法院92年台上字第128號判例參照）。
三、公訴意旨認被告涉犯過失傷害及肇事致人傷害逃逸之犯行，
    無非以被告於警詢及偵查中之供述、證人即告訴人陳○○於警
    詢及偵查中具結之證述、道路交通事故現場圖、道路交通事
    故調查報告表(一)、(二)、現場暨車損照片29張、監視器光
    碟暨翻拍照片16張、員警職務報告、臺中市政府警察局道路
    交通事故肇事人自首情形紀錄表、疑似道路交通事故肇事逃
    逸追查表、中國醫藥大學附設醫院診斷證明書，為其主要論
    據。
四、訊據被告固坦承有於108年1月23日21時許，駕駛車牌號碼00
    -0000號自用小客車，沿臺中市西屯區○○路0段由西往東方向
    行駛之事實，惟堅決否認有何過失傷害及肇事致人傷害逃逸
    之犯行，辯稱：我當時去大雅拿藥，剛好要回家，當時拿完
    藥的時間大約是21時左右，我就直接開車回家，過程中並沒
    有發生碰撞，如果有發生碰撞我自己會知道等語。辯護人為
    被告辯護略以：在可辨識車牌號碼之情形下，被告車輛於案
    發前在告訴人車輛前方，在案發時，無法辨識車牌號碼之情
    形下，同時有2台黑色車輛在內外側車道併行，不能排除被
    告車輛為內側車道之另一台車輛，且對照告訴人與被告於警
    詢之供述，及被告當時已經準備左轉返家之狀況，被告於案
    發時應在內快車道，應可排除被告為肇事車輛，又現場之監
    視器畫面無法確認該肇事車輛是否確有與告訴人機車發生碰
    撞，不能排除本件係告訴人自摔，而客觀上告訴人究竟有無
    發生碰撞，及是否因被告而發生事故，已有疑義，被告對本
    件事故亦毫不知情，且被告經濟無虞，保有第三人責任險，
    倘發生事故，並無逃逸之必要，請為被告無罪判決等語。
五、經查：
(一)被告於108年1月23日21時許，駕駛車牌號碼00-0000號自用
    小客車，沿臺中市西屯區○○路0段由西往東方向行駛，及告
    訴人於同日21時39分許，騎乘車牌號碼000-0000號普通重型
    機車（起訴書誤載為車牌號碼000-0000號），沿同路段、同
    方向行駛，行經該路段000之0號前時，遭後方自用小客車追
    撞，致告訴人人車倒地，因而受有右鎖骨閉鎖性骨折、雙手
    擦傷、右後腰部擦傷、雙膝擦傷、雙小腿前側擦傷之傷害，
    該肇事車輛駕駛並未協助告訴人送醫救治或為適當之保護處
    置，亦未待警方到場處理以便釐清肇事責任，即逕自離開肇
    事現場之事實，業據證人即告訴人陳○○於警詢、偵訊、本院
    準備程序及審理時證述甚詳（見偵卷第21-25、113-114頁、
    本院卷第65-66、331-332頁），並有員警職務報告、臺中市
    政府警察局疑似道路交通事故肇事逃逸追查表、交通事故補
    充資料表、道路交通事故肇事人自首情形紀錄表、車輛詳細
    資料報表、道路交通事故現場圖、道路交通事故調查報告表
    (一)、(二)、現場及車損之比對照片共29張、民間及路口監
    視器錄影截圖共7張、告訴人之中國醫藥大學附設醫院診斷
    證明書（見偵卷第13、33、37、41-43、49-51、63-105、12
    1-123頁）在卷可稽，此部分事實應先堪認定。
(二)辯護人雖辯稱現場監視器畫面無法確認該肇事車輛是否有與
    告訴人機車發生碰撞，不能排除係告訴人自摔云云。惟查，
    告訴人於警詢、偵訊均證稱：當時感覺到後方被追撞的力道
    等語（見偵卷第22、24、114頁），核與本院勘驗現場民間
    監視器錄影畫面結果：「21：39：36，一台白色小客車行駛
    於內側車道，後方內、外側車道各有一台黑色自小客車，行
    駛外側車道之黑色自小客車（下稱肇事車輛）車身跨越車道
    右側白色實線（車身約一半在外側車道一半在機慢車道）進
    入慢車道，並自被害人機車後方追撞被害人機車，被害人及
    機車向前滑行並人車分離，被害人倒地翻滾，被害人機車則
    撞擊路旁行道樹。」等情相符，並有畫面截圖附卷可稽（見
    本院卷第147-161、254頁），此部分事實應堪以認定。至於
    辯護人所辯稱監視器畫面中告訴人所騎乘機車之車尾燈始終
    發亮，如果有碰撞應有碰撞重疊時會出現之黑暗云云，惟此
    係該監視器影像畫質較差，導致畫面有光暈及殘影所致，此
    觀諸前述監視器畫面截圖之車燈狀態即明（亦即各車輛車燈
    ，在畫面上均產生類似噴射火焰之效果），況告訴人機車遭
    追撞後即人車分離，告訴人倒地翻滾，而機車偏移原依慣性
    行駛之路徑，撞擊路旁行道樹，益足以佐證告訴人前揭證述
    內容應堪採信，辯護人前揭所辯，尚難採憑。
(三)惟被告所駕駛之車牌號碼00-0000號自用小客車，是否即為
    追撞告訴人機車之肇事車輛，容有合理之懷疑：
  1.證人即告訴人陳○○於警詢及偵訊證稱：我於事故發生當日21
    時30分許與朋友聚餐後，從○○○路00號出發準備回家，沿○○
    路往○○路方向一直直行，行經○○路家樂福（臺中市○○區○○路
    0段000號）時就發現我左前方一台深色賓士車牌末4碼0000
    號的駕駛行為非常詭異，該自小客車由內快車道向右變換至
    外快車道甚至慢車道，之後又很快變換回內快車道，因為我
    看見這些情形，所以我認為這台車疑似酒駕非常危險，當這
    台自小客車回到內快車道時，我便繼續沿著○○路慢車道往○○
    路方向直行，在經過對方約10秒鐘左右，後車尾就突然遭一
    部深色系自小客車碰撞，碰撞後我人車便倒地向前滑行，待
    我看一下周遭狀況時，只有看到還有另一部機車倒在地上，
    我不確定是不是遭這台賓士車撞到，但鑒於碰撞前我看到這
    台賓士車的行駛狀態，所以我滿肯定遭這部自小客車碰撞的
    機率很高，我當時因為是從後面被撞，只有感覺到後方被追
    撞的力道，不知道當時是如何被撞，我是在被擦撞之前就注
    意到這台賓士在蛇行，所以我特別看了一下，也因為車號特
    別好記，所以記得等語（見偵卷第22、114頁）。由證人即
    告訴人前揭證述可知，本件事故發生時及肇事車輛逃逸時，
    因證人即告訴人係從後方被追撞，且於碰撞後便人車倒地、
    向前滑行，無法確認實際肇事車輛，僅係因本件事故發生前
    ，曾見到被告所駕駛之賓士廠牌、車牌號碼00-0000號自用
    小客車有任意變換車道之危險駕駛行為，並因該自用小客車
    之車牌號碼特別好記，因此推認有很大機率係遭該車輛追撞
    。顯見證人即告訴人實際親身見聞者，係被告所駕駛之車牌
    號碼00-0000號自用小客車，在○○路家樂福（臺中市○○區○○
    路0段000號）附近，有任意變換車道之危險駕駛行為，而非
    該車輛有實際追撞或逃逸之行為，則其自行推認係遭該車輛
    追撞之證述，已非無疑。
  2.又本院經勘驗事故現場之民間監視器影像，勘驗結果略以（
    見本院卷第253-254、256頁）：

檔案名稱：ch02_00000000000000  21：39：37起至21：39：48 ①21：39：37起至21：39：38，一台白色自小客車行駛於內側車道。 ②21：39：38，被害人機車自畫面之左下角出現，被害人與機車人車分離，機車部分朝路旁行道樹方向直衝，撞擊停放路旁之另一機車與行道樹後倒地停止，被害人則自畫面之左下角路邊與機車同方向在地上翻滾前進。 ③21：39：39，畫面左上方之內外側車道各有一台深色小客車經過，但均無法辨識車牌號碼，直至21：39：48，前揭兩台深色小客車已駛離畫面，被害人仍趴在地上。 檔案名稱：ch04_00000000000000  21：39：36起至21：39：39 ①21：39：36，一台白色小客車行駛於內側車道，後方內、外側車道各有一台黑色自小客車，行駛外側車道之黑色自小客車（下稱肇事車輛）車身跨越車道右側白色實線（車身約一半在外側車道一半在機慢車道）進入慢車道，並自被害人機車後方追撞被害人機車，被害人及機車向前滑行並人車分離，被害人倒地翻滾，被害人機車則撞擊路旁行道樹。 ②21：39：38，肇事車輛仍繼續往前行駛，車身並向左移入外側車道，內外側車道之黑色自小客車均繼續前行並未停車。 檔案名稱：ch05_00000000000000  21：39：35起至21：39：37 ①21：39：35，被害人機車出現在畫面上方、行駛在外側車道右側之慢車道，其左側之外側車道有一台黑色自小客車（肇事車輛）。 ②21：39：36，肇事車輛車身右側駛出外側車道並侵入慢車道，自後方撞擊被害人機車，同一時間，內側車道有另一台黑色自小客車，而內側車道後方有一台白色自小客車。 


    是由前揭勘驗結果可知，本件事故發生時，案發地點之內快
    車道與外快車道各有1台深色自小客車經過，惟均無法辨識
    車牌號碼，並且係由行駛於外快車道之深色自小客車，跨越
    車道右側白色實線侵入慢車道，追撞告訴人所騎乘之機車，
    致告訴人人車分離，告訴人倒地翻滾，機車則朝路旁行道樹
    方向直衝，撞擊停放路旁之另一機車與行道樹後倒地停止，
    則被告所駕駛之車牌號碼00-0000號自用小客車，當時究竟
    係行駛於內快車道或外快車道之車輛，已非無疑，甚或早已
    於事故發生前即駛離案發地點，或於事故發生後才經過案發
    地點，均非無可能，尚難僅憑前揭證人即告訴人指證於事故
    發生前曾見到被告所駕駛之車牌號碼00-0000號自用小客車
    有任意變換車道之危險駕駛行為，即逕行推認被告所駕駛之
    車輛為肇事車輛。
  3.又員警職務報告雖以比對路口監視器及前述民間監視器影像
    ，路口監視器畫面顯示21：39：23有拍攝到車號00-0000號
    黑色自用小客車沿○○路外快車道往○○路方向行駛，民間監視
    器顯示21：39：36有一部黑色自用小客車沿○○路外快車道往
    ○○路方向與告訴人之機車發生碰撞，並檢附監視器光碟暨翻
    拍照片16張，參照告訴人警詢筆錄指證內容，認為被告涉嫌
    重大等語（見偵卷第13、99-105、187-195頁）。惟該路口
    監視器之設置位置，係在國道1號陸橋下方，距離本件事故
    地點已相距233.1公尺，沿途並經過紅綠燈號誌、○○巷、○○
    路0段000巷等巷口而有相當距離，有員警職務報告所檢附之
    GOOGLE地圖1張及本院卷附之GOOGLE街景地圖17張在卷可稽
    （見偵卷第197頁、本院卷第281-313頁），且觀諸卷附路口
    監視器影像，僅拍攝到行經國道1號陸橋下方之來往車輛及
    車牌號碼，亦有本院勘驗筆錄可稽（見本院卷第251頁），
    卷內復無案發地點其他較清晰之監視器或行車紀錄器之影像
    畫面可資佐憑，自無從據以認定距離前揭路口監視器233.1
    公尺外之肇事車輛，即為被告所駕駛之車輛。更何況，依證
    人即告訴人前揭警詢之證述內容，告訴人最後見到被告所駕
    駛之車牌號碼00-0000號自用小客車，係該車變換回內快車
    道行駛時，告訴人便繼續沿著○○路慢車道往○○路方向直行，
    在經過約10秒鐘左右，後車尾突然遭一部深色系自小客車碰
    撞等語（見偵卷第22頁），則在案發地點行駛於外快車道之
    肇事車輛是否確實為被告所駕駛之車輛，誠非無疑。
  4.再觀諸卷附之現場及車損照片，雖可見被告該輛車牌號碼00
    -0000號自用小客車之車頭保險桿有掉漆之車損情形，有該
    車輛外觀及採證照片15張可按（見偵卷第83-97頁）。惟依
    前揭案發地點民間監視器勘驗結果，肇事車輛係跨越車道線
    （車身約一半在外側車道一半在機慢車道）侵入慢車道，並
    自機車後方追撞機車之情況，可推認肇事車輛主要車損應在
    右前車頭，惟被告該車牌號碼00-0000號自用小客車之車頭
    保險桿掉漆處，分布於車頭保險桿之左右兩側，且均為刮傷
    之擦痕或先前經補漆剝落之斑駁痕跡，並無任何凹損，亦未
    見兩車碰撞位置有採集移轉性跡證（如告訴人所騎乘機車之
    車尾是否有上開保險桿之烤漆，或上開保險桿是否有告訴人
    所騎乘機車之車尾烤漆移轉痕跡），則由該自用小客車掉漆
    之車損分布及受損情形，亦難以認定被告該自用小客車確實
    曾與告訴人所騎乘之機車發生碰撞。
  5.至於被告於警詢及偵訊雖曾一度對於涉犯過失傷害罪嫌表示
    認罪，惟被告自始至終均表示對於本件事故發生並不知情，
    並表示係經警方提供監視器影像畫面才知道其可能有與他人
    發生碰撞等語（見偵卷第17-18、115、170頁），惟經本院
    勘驗監視器影像畫面結果，案發地點之內快車道與外快車道
    各有1台深色自小客車經過，均無法辨識車牌號碼，已詳如
    前述，自不能以被告前揭於警詢及偵訊之自白，逕為對被告
    不利之認定。
(四)綜上所述，被告所駕駛之車牌號碼00-0000號自用小客車，
    是否為追撞告訴人機車之肇事車輛，依卷內證據資料，容有
    合理之懷疑。從而，被告是否涉犯公訴意旨所指過失傷害及
    肇事致人傷害逃逸之犯行，既有合理之懷疑，且公訴人認為
    被告涉犯前揭犯行所憑之證據，尚未達通常一般之人均不致
    有所懷疑，而得確信其為真實之程度，依前揭規定與說明，
    自不得僅憑推測或擬制之方法，率為被告有罪之論斷。被告
    犯罪既屬不能證明，基於無罪推定原則，自應為被告無罪之
    諭知。
據上論斷，應依刑事訴訟法第301條第1項前段，判決如主文。
本案經檢察官楊順淑提起公訴，檢察官楊朝嘉到庭執行職務。
中　　華　　民　　國　 109　　年　　4 　　月　　29　　日